臺灣臺中地方法院刑事判決　94年度訴字第2325號
公　訴　人　臺灣臺中地方法院檢察署檢察官
被　　　告　乙○○
上列被告因偽造文書案件，經檢察官聲請以簡易判決處刑（聲請
案號：94年度偵字第9235號），本院臺中簡易庭認不宜逕以簡易
判決處刑，應適用通常訴訟程序審判，本院合議庭裁定由受命法
官獨任進行簡式審判程序，本院判決如下：
    主    文
乙○○行使偽造私文書，足以生損害於公眾及他人，累犯，處有
期徒刑伍月，如易科罰金，以佰元折算壹日，如附表所示偽造
「甲○○」名義之署押及指印，均沒收。
    事    實
一、乙○○曾因違反槍砲彈藥刀械管制條例案件，於民國九十三
    年六月四日為臺灣高等法院臺中分院判處有期徒刑四月確定
    ，並於同年月二十三日易科罰金執行完畢。又因違反毒品危
    害防制條例案件，於九十三年十月二十五日為本院判處有期
    徒刑八月確定，因拒不到案執行，而經檢察官於九十四年二
    月十六日發布通緝。乙○○於九十四年三月二十二日下午四
    時三十分，在臺中市○區○○街九五號五樓電梯口為警盤查
    ，因未帶證件且同意帶同員警前往其在臺中市○區○○街九
    五號五樓之七租住處搜索，而當場為警在其租住處查獲安非
    他命、注射針筒及吸食器等施用毒品之相關證物（施用毒品
    部分已經本院九十四年度訴字第一八三九號審結），而為警
    逮捕，詎乙○○為隱瞞其通緝犯之身分，竟基於行使偽造私
    文書及偽造署押之犯意，冒用甲○○之名義應訊，而自九十
    四年三月二十二日晚上八時二十一分起，於承辦員警製作筆
    錄及相關文件時，經警移送檢察官後，在檢察官訊問時，再
    經檢察官向本院聲請觀察、勒戒，而在本院訊問時，均冒稱
    其係甲○○，而以甲○○之名義應訊，接續在如附表所示之
    文件上，分別偽造如附表所示之「甲○○」名義之署押及指
    印，並以此方式偽造如附表編號七所示「臺中市警察局第五
    分局採集尿液鑑定同意書」之私文書一件，並於偽造完成後
    ，提出交付臺中市警察局第五分局之承辦員警而行使之；及
    如附表編號十三所示「本院九十四年度毒聲字第三五三號裁
    定九十四年三月二十三日送達證書」一件，並於偽造完成後
    ，提出交付本院之承辦人員而行使之，均足以生損害於被偽
    造名義人甲○○及臺中市警察局第五分局、臺灣臺中地方法
    院檢察署檢察官及本院對於刑事案件偵查及審理之正確性。
二、案經臺灣臺中地方法院檢察署檢察官自動檢舉偵查後聲請簡
    易判決處刑。
    理    由
壹、程序方面：
一、按除被告所犯為死刑、無期徒刑、最輕本刑為三年以上有期
    徒刑之罪或高等法院管轄第一審案件者外，於法院行準備程
    序進行中，被告先就被訴事實為有罪之陳述時，審判長得告
    知被告簡式審判程序之旨，並聽取當事人、代理人、辯護人
    及輔佐人之意見後，裁定進行簡式審判程序；且受命法官行
    準備程序，與法院或審判長有同一之權限；又簡式審判程序
    之證據調查，不受刑事訴訟法第一百五十九條第一項、第一
    百六十一條之二、第一百六十一條之三、第一百六十三條之
    一及第一百六十四條至第一百七十條規定之限制，刑事訴訟
    法第二百七十三條之一第一項、第二百七十九條第二項前段
    、第二百七十三條之二分別定有明文。
二、查本件被告乙○○所犯為死刑、無期徒刑、最輕本刑為三年
    以上有期徒刑以外之罪，且非高等法院管轄第一審之案件，
    經本院合議庭裁定由受命法官行準備程序時，被告就被訴事
    實為有罪之陳述後，復經本院合議庭裁定由受命法官獨任行
    簡式審判程序，是其證據之調查，自不受刑事訴訟法第一百
    五十九條第一項、第一百六十一條之二、第一百六十一條之
    三、第一百六十三條之一及第一百六十四條至第一百七十條
    規定之限制，合先敘明。
貳、實體方面：
一、上揭事實，業據被告乙○○於本院審理時坦白不諱，並有如
    附表所示之相關文件在卷可查，應認被告之自白與事實相符
    ，而得為證據。本件事證已經明確，被告犯行洵堪認定，應
    依法論科。
二、查被告為隱瞞其通緝犯之身分，而於為警逮捕後，接續於如
    附表所示之文件上偽造「甲○○」名義之署押及指印，並偽
    造如附表編號七、十三所示之私文書，使真正名義人甲○○
    有遭偵辦施用毒品之虞，且有使臺中市警察局第五分局、臺
    灣臺中地方法院檢察署檢察官及本院有誤被告為甲○○而予
    偵查、審理之可能，自足以生損害於真正名義人甲○○及臺
    中市警察局第五分局、臺灣臺中地方法院檢察署檢察官及本
    院對刑事案件偵查、審理之正確性。核被告所為，係犯刑法
    第二百十六條、第二百十條之行使偽造私文書罪。被告於為
    警逮捕後，即冒用甲○○之名義應訊，而在如附表所示之文
    件上偽造「甲○○」名義之署押及指印，並偽造如附表編號
    七、十三所示之私文書後提出行使，其數行為係於密切接近
    之時、地實施，侵害同一之法益，各行為之獨立性極為薄弱
    ，依一般社會健全觀念，在時間差距上，難以強行分開，在
    刑法評價上，應視為數個舉動之接續施行，合為包括之一行
    為予以評價，較為合理，均為接續犯。被告偽造私文書（如
    附表編號七、十三）後，復持以行使，其偽造之低度行為為
    行使之高度行為吸收；偽造私文書內之署押及指印（所犯偽
    造如附表所示之署押及指印已論以接續犯而為包括一罪），
    為構成文書之一部，不另論罪。被告曾因違反槍砲彈藥刀械
    管制條例案件，於九十三年六月四日為臺灣高等法院臺中分
    院判處有期徒刑四月確定，並於同年月二十三日易科罰金執
    行完畢，有臺灣臺中地方法院檢察署刑案資料查註紀錄表及
    臺灣高等法院被告全國前案紀錄表各一件在卷可稽，其於受
    有期徒刑之執行完畢後，五年內再犯本件有期徒刑以上之罪
    ，為累犯，應依刑法第四十七條規定加重其刑。檢察官就如
    附表編號八、臺中市警察局第五分局委託尿液檢驗代號與真
    實姓名對照表二件，偽造「甲○○」名義指印二枚。編號十
    二、本院九十四年度毒聲字第三五三號九十四年三月二十三
    日訊問筆錄一件，偽造「甲○○」名義署押一枚。編號十三
    、本院九十四年度毒聲字第三五三號裁定九十四年三月二十
    三日送達證書一件，偽造「甲○○」名義署押一枚等偽造署
    押、指印及行使偽造私文書部分，雖未據起訴，惟分與已經
    起訴部分，有接續犯之裁判上一罪之關係，均為起訴效力所
    及，自為本院所得一併審究者，附此敘明。爰審酌被告犯罪
    之動機、目的、手段、品行，所為有礙刑事偵查及審理之正
    確性，其犯罪所生之損害非輕，並坦承犯罪之犯後態度尚稱
    良好等一切情狀，量處如主文所示之刑，並諭知易科罰金之
    折算標準，以示懲儆。如附表所示偽造「甲○○」名義之署
    押及指印，不問屬於犯人與否，均應依刑法第二百十九條規
    定諭知沒收。
三、聲請簡易判決處刑意旨另以：被告在如附表編號四、五、六
    所示之權利告知書及逮捕通知書上偽造「甲○○」名義之署
    押及指印後，並將之交付承辦之員警，用以表示「甲○○」
    已收取權利告知書、逮捕通知書之意思而行使之，足以生損
    害於甲○○及刑事案件偵查之正確性，因認被告此部分行為
    ，除犯偽造署押罪外，亦涉犯刑法第三百十六條、第二百十
    條行使偽造私文書罪嫌。訊據被告固坦承其有冒名應訊而在
    如附表編號四、五、六所示之文件上偽造「甲○○」名義之
    署押及指印（偽造署押罪業已如前所述），且有如附表編號
    四、五、六所示之文件附卷可稽，其此部分之事實固足堪認
    定。惟按文書為表現「足以證明法律上之權利義務或事實，
    或足以產生法律上權利義務關係或事實」之意思表示，亦即
    須具有法律效果之意思表示，始足當之。查逮捕通知書係承
    辦之員警依刑事訴訟法第八十八條、第八十八條之一規定得
    逕行逮捕（拘提）之情形；權利告知書則係承辦之員警依刑
    事訴訟法第九十五條規定，踐行告知：一、得保持緘默，無
    須違背自己之意思而為陳述。二、得選任辯護人。三、得請
    求調查有利證據等，被告僅在該文件之被通知人欄、被告知
    人欄下偽簽姓名，並未表示另外製作何種文書（與在交通違
    規通知單上「收受通知聯者簽章」欄內偽簽姓名，具有收據
    之性質，迥然不同），該等文件係用以告知或通知被告使其
    得為刑事訴訟法相關權利之主張而已，此種告知或通知，性
    質上屬於觀念通知，並不生法效意思，尚與刑法規範之文書
    有別，偽造署押於其上，自應僅成立偽造署押罪，並不該當
    於刑法之偽造文書罪，而各該文件既不屬於私文罪，自亦無
    行使偽造私文書之可言，足認檢察官認被告在如附表編號四
    、五、六所示之文件上偽造「甲○○」名義署押及指印，除
    犯偽造署押罪外，另犯行使偽造私文書罪，容有誤會，然檢
    察官認被告此部分事實，與前揭已經起訴論罪之行使偽造私
    文書部分犯行間，有接續犯之裁判上一罪之關係，爰不另為
    無罪之諭知。
據上論斷，應依刑事訴訟法第四百五十二條、第二百七十三條之
一第一項、第二百九十九條第一項前段，刑法第二百十六條、第
二百十條、第四十七條、第四十一條第一項前段、第二百十九條
，罰金罰鍰提高標準條例第二條，判決如主文。
中　　華　　民　　國　　94　　年　　8　　 月　　26　　日
                  刑事第十一庭  法　官　林源森
以上正本證明與原本無異
如不服本判決，應於收受本判決後十日內向本院提出上訴書狀，
其未敘述上訴理由者，並得於提起上訴後十日內向本院補提理由
書狀（均須按他造當事人之人數附繕本）「切勿逕送上級法院」
                                書記官　何淑鈴
中　　華　　民　　國　　94　　年　　8　　 月　　26　　日
附表：
一、臺中市警察局第五分局九十四年三月二十二日調查筆錄一件
    ，偽造「甲○○」名義署押三枚及指印五枚。
二、臺中市警察局第五分局九十四年三月二十三日調查筆錄一件
    ，偽造「甲○○」名義署押三枚及指印六枚。
三、臺中市警察局第五分局九十四年三月二十二日扣押筆錄一件
    ，偽造「甲○○」名義署押三枚及指印三枚。
四、臺中市警察局第五分局權利告知書一件，偽造「甲○○」名
    義署押一枚及指印一枚。
五、臺中市警察局第五分局逮捕（本人）通知書一件，偽造「甲
    ○○」名義署押一枚及指印一枚。
六、臺中市警察局第五分局逮捕（家屬）通知書一件，偽造「甲
    ○○」名義署押一枚及指印一枚。
七、臺中市警察局第五分局採集尿液鑑定同意書一件，偽造「甲
    ○○」名義署押一枚及指印一枚。（私文書）
八、臺中市警察局第五分局委託尿液檢驗代號與真實姓名對照表
    二件，偽造「甲○○」名義指印二枚。（見警卷第十九頁及
    九十四年度毒偵字第一八八八號第四十一頁）
九、臺中市警察局第五分局口卡片一件，偽造「甲○○」名義署
    押一枚及指印一枚。
十、臺中市警察局第五分局指紋卡片一件，偽造「甲○○」名義
    指印二十枚。
十一、臺灣臺中地方法院檢察署檢察官九十四年度毒偵字第一八
      八八號九十四年三月二十三日訊問筆錄一件，偽造「甲○
      ○」名義署押一枚。
十二、本院九十四年度毒聲字第三五三號九十四年三月二十三日
      訊問筆錄一件，偽造「甲○○」名義署押一枚。
十三、本院九十四年度毒聲字第三五三號裁定九十四年三月二十
      三日送達證書一件，偽造「甲○○」名義署押一枚。（私
      文書）
附錄本案論罪科刑法條全文：
中華民國刑法第210條
 (偽造變造私文書罪)
偽造、變造私文書，足以生損害於公眾或他人者，處五年以下有
期徒刑。
中華民國刑法第216條
 (行使偽造變造或登載不實之文書罪)
行使第210條至第215條之文書者，依偽造、變造文書或登載不實
事項或使登載不實事項之規定處斷。
中華民國刑法第217條
 (偽造盜用印章印文或署押罪)
偽造印章、印文或署押，足以生損害於公眾或他人者，處三年以
下有期徒刑。
盜用印章、印文或署押，足以生損害於公眾或他人者，亦同。
